臺灣高雄地方法院民事裁定　　　　　　　 110年度司字第34號
聲　請　人　黃錦英　
　　　　　　吳文勇　
　　　　　　吳崇賓　
共　　　同
代　理　人　陳宣至律師
相　對　人　得利報關企業有限公司

法定代理人　吳唐林　
上列當事人間聲請選派檢查人事件，本院裁定如下：
    主  文
一、選派莊世金會計師（萬騰會計師事務所，設新北市○○區○
    ○街○○○號五樓之一）為相對人之檢查人，檢查相對人如
    附表所示範圍內之業務帳目、財產情形、特定交易文件及紀
    錄。
二、聲請人其餘聲請駁回。
三、聲請程序費用新臺幣壹仟元由相對人負擔。
    理  由
一、聲請意旨略以：相對人之登記資本總額為新臺幣（下同）50
    0 萬元，聲請人黃錦英、吳文勇、吳崇賓自相對人於民國10
    1 年4 月18日核准設立登記迄今，擔任相對人之股東，登記
    出資額各為48萬元、92萬元、180 萬元，佔相對人登記資本
    總額64％。相對人之法定代理人吳唐林自107 年底開始，陸
    續將相對人合作之客戶資料及相對人員工之勞工保險、健康
    保險等資料，移轉至由吳唐林前妻即第三人程美玉擔任負責
    人之「永得利國際物流有限公司（下稱永得利公司）」，導
    致本應由相對人收取之款項轉由永得利公司領取，且相對人
    之業務量開始大幅減少，甚而自110 年3 月起屢遭財政部關
    務署高雄關（下稱高雄關）以相對人連續無業紀錄已逾6 個
    月期限為由，寄發警告處分並要求限期改善，吳唐林於110
    年4 月29日又曾寄發存證信函稱「是否同意本人辦裡公司停
    業」等語，聲請人為瞭解上情向相對人法定代理人吳唐林請
    求提出相關資料，均置之不理，故實有調閱如附件所示業務
    帳目、財產情形及相對人董事及員工存放於相對人公司電腦
    內之往來信件之必要。爰依公司法第110 條第3 項準用第24
    5 條第1 項規定，聲請法院選派檢查人，檢查相對人自107
    年1 月1 日起迄今之公司業務帳目及財產情形等語。
二、按繼續6個月以上，持有已發行股份總數1％以上之股東，得
    檢附理由、事證及說明其必要性，聲請法院選派檢查人，於
    必要範圍內，檢查公司業務帳目、財產情形、特定事項、特
    定交易文件及紀錄，公司法第245 條第1 項定有明文。公司
    法第245 條第1 項之規定，於有限公司準用之，公司法第11
    0 條第3 項亦訂有明文。現行公司法第245 條第1 項規定係
    於107 年8 月1 日修正公布並自同年11月1 日施行，立法理
    由為：「為強化公司治理、投資人保護機制及提高股東蒐集
    不法證據與關係人交易利益輸送蒐證之能力，爰修正第1 項
    ，擴大檢查人檢查客體之範圍及於公司內部特定文件。所謂
    特定事項、特定交易文件及紀錄，例如關係人交易及其文件
    紀錄等。另參酌證券交易法第38條之1 第2 項立法例，股東
    聲請法院選派檢查人時，須檢附理由、事證及說明其必要性
    ，以避免浮濫」，可知具備法定要件之少數股東得依該條項
    規定聲請選派檢查人之目的，係為強化股東保護機制及提高
    其蒐集不法證據與關係人交易利益輸送之能力，藉由與董監
    事無關之檢查人，於必要範圍內，檢查公司業務帳目、財產
    情形、特定事項、特定交易文件及紀錄，補強監察人監督之
    不足，以保障股東之權益。又按公司於必要時始選任檢查人
    ，屬臨時之監督機關，檢查人將其調查結果報告於其選任機
    關，藉以促動選任機關採取善後行動或提供選任機關採取必
    要措施之前提要件，自不得由檢查人恣意決定檢查之範圍。
    若僅憑特定時點少數股東所選任之檢查人，行未來無窮盡帳
    務之檢查，自有擾亂公司正常營運之虞，而有濫用公司法第
    245 條第1 項權利之情形（最高法院102 年度台上字第1087
    號判決意旨參照）。準此，少數股東依公司法第245 條第1
    項規定向法院聲請選派檢查人時，法院除形式上審核是否符
    合該條項之聲請要件外，亦須實質審酌少數股東之聲請，是
    否檢附理由、事證、說明必要性，及是否有權利濫用之虞，
    倘具備前開法條所定要件，股東聲請法院選派檢查人，公司
    即有接受檢查之義務，法院自應准許之。
三、經查：
  ㈠聲請人為相對人繼續6個月以上，持有相對人已發行股份總
    數64％以上股東，有相對人變更登記表、董事股東名冊為憑
    （本院卷第127頁至第131頁），是故聲請人具備公司法第
    245條第1項所定行使少數股東聲請選派檢查人之身分要件。
  ㈡聲請人主張相對人之法定代理人吳唐林自107 年底開始，將
    相對人之客戶及員工資料移轉至由吳唐林前配偶程美玉擔任
    負責人之永得利公司，導致相對人業務量驟減，相對人已有
    連續數月無營業之紀錄，吳唐林甚曾提出欲辦裡公司停業之
    要求，吳唐林顯已違反受任人義務，實有調閱附件所示業務
    帳目、財產情形及往來信件等情，並提出高雄關110 年3 月
    2 日編號110 高業一字第7 號、同年4 月8 日編號110 高業
    一字第9 號、同年5 月7 日編號110 高業一字第11號警告處
    分書、永得利公司商工登記資料、吳唐林及程美玉之戶籍謄
    本、吳唐林與相對人客戶間之部分電子郵件截圖、台灣銀行
    代收票據彙總單、振太機械企業股份有限公司簽發予永得利
    公司之支票、永得利公司簽發予相對人之支票、聲請人寄發
    之存證信函以及吳唐林110 年4 月29日寄發之存證信函等件
    為證（本院卷第29至109 頁）。本院審酌永得利公司登記負
    責人為程美玉，所在地登記為高雄市○○區○○路00號7F之
    3 ，程美玉為吳唐林前配偶等情，有前揭商工登記資料以及
    戶籍謄本可參（本院卷第33頁、第35至37頁），又程美玉之
    電子郵件信箱帳號為「duluxmi@gmail.com」，有聲請人提
    出聯絡資訊可參（本院卷第41頁），而於108年3月27日至29
    日間，寄件人名稱為「得利報關程小米（dulu xmi@ gma il
    .com）」之人，曾陸續寄發內容含有「自4月1日起，得利報
    關更名為永得利國際物流有限公司，…地址：高雄市○○區
    ○○路00號7F之3…，mail不變，依舊為duluxmi@ g mail.
    com」之電子郵件予李長榮實業、富統食品有限公司（下稱
    富統公司）及國揚精密等公司（本院卷第43、49、51頁，以
    上公司名稱係援引電子郵件內載公司名稱），其中寄發予富
    統公司之內容復記載：「這一筆的機械使用費發票，請盡快
    寄至我司，3月份進出口的報關費還是開立得利報關企業有
    限公司，只是帳單需要寄到新地址高雄市○○區○○路00號
    7F之3」等語（見本院卷第53頁），復考以高雄關自110年3
    月2日至同年5月7日按月寄發警告處分書，吳唐林於110年4
    月29日亦詢問聲請人是否同意解散相對人經聲請人回覆拒絕
    等情，有前揭警告處分書及吳唐林及聲請人各自寄發之存證
    信函可參（本院卷第29至32頁、本院卷第93至109頁），足
    徵聲請人主張永得利公司與相對人間似有不當往來等情，尚
    屬有據，本件應具檢查相對人業務帳目及財產情形之必要，
    堪認聲請人已檢附理由、事證，並敘明提起本件聲請之必要
    性。是以，聲請人據此聲請檢查相對人如附表編號1之㈡及
    編號2所示之業務帳目及財產情形，尚無逾越必要範圍，應
    予准許。惟就聲請人另聲請檢查「得利公司（即相對人）與
    客戶間往來信件內容（包含董事及員工於得利公司電腦內所
    儲存與客戶往來之信件）」部分，考以聲請人聲請意旨係相
    對人法定代理人吳唐林似將原屬相對人之客戶移轉至永得利
    公司，是本件得檢查之範圍應受此聲請目的限制，而應限縮
    在相對人法定代理人吳唐林為移轉相對人客戶資料予永得利
    公司，而以自己、相對人或他人名義寄發客戶之信件及客戶
    回信範圍，爰將聲請人此部分聲請檢查範圍限縮至附表編號
    1之㈠所示，逾此範圍則應予駁回。從而，本件聲請於附表
    所示範圍，符合公司法第110條第3項準用第245條第1項規定
    之要件，核屬有據，應予准許，逾附表所示範圍之聲請，應
    予以駁回。
  ㈢末按公司法第245 條第1 項就選派之檢查人，並無資格之限
    制；再者，本條項之規範目的，係在鼓勵少數股東參與公司
    之經營及監督，防止不當經營，自應在客觀上就公司之經營
    及監督認為合理而有必要之範圍內，由檢查人就公司業務帳
    目及財產情形執行檢查，不得超越上開合理必要之範圍。經
    本院依職權函請高雄市會計師公會推薦適當人選，而由該公
    會以輪派方式推薦會計師莊世金擔任檢查人，堪認其選派確
    屬客觀中立。復以莊世金會計師除具本職之會計師專業知識
    外，並具國立政治大學法律系之學歷、長榮大學會計系、長
    榮大學經營管理研究所之學歷，目前亦擔任會計師事務所會
    計師，且亦有擔任本件檢查人之意願等情，有社團法人高雄
    市會計師公會110 年8 月5 日（21）高會順字第1100815 號
    函在卷可參（本院卷第117 至119 頁）。本院審酌莊世金會
    計師之學經歷及專長，堪認足以勝任本件業務帳目及財產情
    形之檢查，而相對人經本院發函命其表示意見後，就由聲請
    人聲請選派檢查人乙節亦始終未表示任何反對意見，基於上
    開說明，爰選派莊世金會計師為相對人之檢查人，檢查相對
    人之公司業務帳目及財產情形。
四、據上論結，依非訟事件法第21條第2 項、第24條第1 項，民
    事訴訟法第95條、第78條，裁定如主文。
中    華    民    國  110     年   10     月    25    日
                  民事第三庭  法  官  林家伃
以上正本係照原本作成。
如對本裁定抗告須於裁定送達後10日內向本院提出抗告狀，並繳
納裁判費新台幣1,000元。
中    華    民    國   110    年    10    月    25    日
                              書記官  陳郁惠
附表：（金額：新臺幣；期別：民國）
┌──┬───────────────────────────────────┐
│編號│檢查範圍（業務帳目、財產情形、特定交易文件及紀錄）                    │
├──┼────┬──────────────────────────────┤
│1   │特定交易│㈠相對人法定代理人吳唐林為移轉相對人客戶資料予永得利國際物流│
│    │文件及紀│  有限公司，而以自己、相對人或他人名義寄發予客戶之信件，以及│
│    │錄      │  客戶寄發予相對人之信件。包含：相對人法定代理人吳唐林以及相│
│    │        │  對人所有員工所使用電腦內所儲存之客戶往來信件。            │
│    │        │㈡相對人107年度至109年度往來客戶名單。                      │
├──┼────┼──────────────────────────────┤
│2   │業務帳目│一、相對人自108年1月1日起至110年3月31日止之活存帳戶、外幣帳 │
│    │及財產情│    戶、甲存帳戶等金融機構帳戶提存出入往來交易明細，包含：  │
│    │形      │  ㈠台灣銀行三多分行，戶名：得利報關企業有限公司 ，帳號：   │
│    │        │    000000000000。                                          │
│    │        │  ㈡台灣銀行三多分行，戶名：得利報關企業有限公司，帳號：0820│
│    │        │    00000000。                                              │
│    │        │  ㈢台灣銀行三多分行，戶名：得利報關企業有限公司，帳號：0820│
│    │        │    00000000。                                              │
│    │        │  ㈣台灣銀行三多分行，戶名：得利報關企業有限公司，帳號：0820│
│    │        │    00000000。                                              │
│    │        │  ㈤第一商業銀行前鎮分行，戶名：得利報關企業有限公司，帳號：│
│    │        │    00000000000。                                           │
│    │        │  ㈥第一商業銀行前鎮分行，戶名：得利報關企業有限公司，帳號：│
│    │        │    00000000000。                                           │
│    │        │  ㈦板信商業銀行苓雅分行，戶名：得利報關企業有限公司，帳號：│
│    │        │    00000000000000。                                        │
│    │        │  ㈧板信商業銀行苓雅分行，戶名：得利報關企業有限公司，帳號：│
│    │        │    00000000000000。                                        │
│    │        │  ㈨板信商業銀行苓雅分行，戶名：得利報關企業有限公司，帳號：│
│    │        │    00000000000000。                                        │
│    │        │二、107 年度至109 年度財務報表、營業狀況及業務帳目。        │
└──┴────┴──────────────────────────────┘